臺灣臺北地方法院刑事判決　　　　　　　96年度易緝字第11號
公　訴　人　臺灣臺北地方法院檢察署檢察官
被　　　告　丙○○
上列被告因詐欺案件，經檢察官提起公訴（93年度偵字第14674
號），本院判決如下：
    主  文
丙○○無罪。
    理  由
一、公訴意旨略以：被告丙○○與周禎賢（業經本院以94年度易
    字第61號判決無罪確定）前為夫妻關係，於民國89年中，開
    始與告訴人甲○○為珠寶飾品之買賣交易，至89年底，明知
    財務狀況困難，已陷於支付不能之情形，竟仍共同意圖為自
    己不法所有之概括犯意聯絡，自89年11月21日起，連續至告
    訴人位於台北市光華商場旁玉市攤位或由告訴人到被告丙○
    ○、周禎賢設於花蓮市之珠寶行，多次誆稱欲購買珠寶玉石
    販售，並簽發支票佯稱欲支付貨款，使告訴人陷於錯誤陸續
    交付總值達新台幣（以下同）116萬5千元之貨物。嗣90年2
    月5日、6日，因被告丙○○、周禎賢所交付之上開支票全數
    跳票，即再共同簽發13張本票換取上開支票以為搪塞，詎被
    告2人於上開本票到期日後仍未兌現，告訴人始知受騙，因
    認被告丙○○涉有詐欺罪嫌。
二、按犯罪事實應依證據認定之，無證據不得認定犯罪事實；不
    能證明被告犯罪者，應諭知無罪之判決，刑事訴訟法第154
    條第2項、第301條第1項分別定有明文。又事實之認定，應
    憑證據，如未能發現相當證據，或證據不足以證明，自不能
    以推測或擬制之方法，以為裁判基礎（最高法院40年台上字
    第86號判例參照）。而告訴人之告訴，係以使被告受刑事訴
    追為目的，是其陳述是否與事實相符，仍應調查其他證據以
    資審認（最高法院52年台上字第1300號判例參照）。次按刑
    法第339條詐欺罪之成立，以意圖為自己或第三人不法所有
    ，以詐術使人將本人或第三人之物交付為要件。若並無不法
    所有之意圖，即不得以該罪相繩。且認定犯罪事實所憑之證
    據，雖不以直接證據為限，間接證據亦包括在內，然而無論
    直接證據或間接證據，其為訴訟上之證明，須於通常一般之
    人均不致有所懷疑，而得確信其為真實之程度者，始得據為
    有罪之認定，倘其證明尚未達到此一程度，而有合理之懷疑
    存在而無從使事實審法院得有罪之確信時，即應由法院為諭
    知被告無罪之判決（最高法院76年台上字第4986號判例參照
    ）。
三、本件公訴人認被告丙○○涉犯詐欺罪嫌，無非係以告訴人甲
    ○○之指訴、同案被告周禎賢於偵訊時之供述及第一商業銀
    行花蓮分行函文、估價單、被告丙○○及周禎賢簽發之本票
    在卷，為其論據。
四、訊據被告丙○○堅決否認有何詐欺犯行，辯稱：其已與告訴
    人甲○○已交易1、2年，陸續向告訴人訂貨，均以簽發半年
    至3個月後到期之支票為給付貨款之方式，均有兌現，嗣因
    其買受人之貨款支票經提示遭退票，導致週轉不靈，又因病
    在身，始無能力清償貨款，惟其有向告訴人延票、支付利息
    ，並退還告訴人約7、80萬元之貨物，不足之差額則開立本
    票攤還，且前夫周禎賢亦說要幫其攤還貨款，至於告訴人所
    提出之本票皆係於89年11月以前向告訴人購貨所簽發，而估
    價單之日期乃告訴人事後依延票之日期所自行填寫，並非如
    告訴人所稱於89年開始交易隨即不付款，況其雖曾於90年2
    月間至告訴人家中給付3萬元，再調7萬元之貨物，惟嗣後因
    無法付款隨即退還貨物，其並無詐欺之犯行等語，經查：
（一）被告丙○○雖不否認其自89年11月間即無法依約定時間支
      付貨款，惟所稱於先前其與告訴人甲○○已交易1、2年，
      係陸續向告訴人訂貨之事實，業據告訴人證述明確 (見本
      院94年度易字第61號第48頁)，故告訴人於警、偵訊中所
      稱伊於89年始認識被告與同案被告周禎賢，而被告自89年
      11月底開始與其交易即未曾支付款項，於90年2月跳票云
      云，核與事實並不相符。
（二）被告供稱其係因批貨予他人而貨款遭退票，導致週轉不靈
      ，始無能力清償貨款等語，參諸被告丙○○於90年2月間
      曾向告訴人進貨，嗣後始因無法付款而退還貨物之事實，
      已據告訴人以證人身分結證屬實 (見本院94年度易字第61
      號第49頁)，並經告訴人以證人身分結證稱確實於90年2月
      間尚出貨予被告，被告於90年5月2日將該等貨物退還，有
      記載退貨之估價單在卷可憑，則被告於90年5月2日尚不返
      還上開於2月間自告訴人取得之物品之意，又被告雖於90
      年1 月2日有退票紀錄，然均已註銷，係90年3月起始無法
      註銷，並於90年3月30日始遭銀行列為拒絕往來戶之事實
      ，有第一商業銀行花蓮分行93年6月4日 (93)一花字第28
      2號函文 (見臺灣臺北地方法院檢察署93年度偵字第11119
      號第8頁)在卷可參，故告訴人所述被告丙○○簽發之支票
      於90年2月5日經退票等情，尚難遽以認被告於90年2月5日
      前向告訴人訂貨時已無支付能力而有詐欺之不法意圖。
（三）本件告訴人經本院多次傳喚，均未到庭，惟其與被告已交
      易達一年多，始發生被告於89年11月間向告訴人進貨簽發
      之支票於90年2月5日經提示退票；事後，被告即與同案被
      告周禎賢共同簽發本票向告訴人換票，以支付貨款等情，
      業據告訴人於本院審理94年度易字第61號案件時到庭自承
      在卷，並有告訴人所提出之本票影本在卷可參。又依告訴
      人所呈之12張估價單以觀 (其中雖有2張估價單皆為編號
      0000000號，且筆跡、內容記載完全相同，應屬同一份估
      價單之兩聯)，仍可顯示告訴人與被告丙○○交易之頻繁
      ，被告倘蓄意施詐取財，即無需持續與告訴人交易1年多
      ，亦無需於無法付款後隨即退還貨物予告訴人之理，已然
      足見告訴人告訴被告犯詐欺罪行，要與實情不符，至為明
      顯。本件既查無被告丙○○與告訴人交易時有何施用詐術
      之情形，自不能以被告嗣後經濟狀況生變致所簽發之本票
      無法兌現，率爾論其有詐欺取財故意及舉止，是本件告訴
      人先後供述不一，且故意誇大事實，重複提出同一份估價
      單之兩聯，主張被告丙○○涉有詐欺犯行，卻未能說明被
      告如何向其施詐致其因而陷於錯誤而交付財物予被告之事
      證以供查明，凡此等情，已然足見告訴人告訴被告犯詐欺
      罪行，要與實情不符，至為明顯。故本件應係民事債務不
      履行，尚難以告訴人所為不實不盡之供述，遂以刑法上詐
      欺罪相繩。公訴人所指之證據尚不足以證明被告有何詐欺
      犯行，此外依卷內資料復查無其他積極證據足資證明被告
      涉有詐欺罪嫌，本件不能證明被告丙○○犯罪，依法應為
      無罪之諭知。
據上論斷，應依刑事訴訟法第301條第1項，判決如主文。
本案經檢察官乙○○到庭執行職務。
中　　華　　民　　國　　96　　年　　4 　　月　　30　　日
　　　　　　  刑事第二庭審判長法　官　沈君玲
                              法  官  蘇嘉豐
                              法  官  雷淑雯
以上正本證明與原本無異。
如不服本判決，應於判決送達後10日內向本院提出上訴狀（應抄
附繕本）。告訴人或被害人如對於本判決不服者，應具備理由請
求檢察官上訴，其上訴期間之計算係以檢察官收受判決正本之日
期為準。
　　　　　　　　　　　　　　　書記官　袁以明
中　　華　　民　　國　　96　　年　　5 　　月　　1 　　日
